臺灣高等法院臺南分院刑事判決　　　　　　　　九十三年度上訴字第九一一號　Ｃ
　　　上　訴　人　臺灣雲林地方法院檢察署檢察官
　　　上　訴　人
　　　即　被　告　甲　○　○
　　　選任辯護人　蕭　敦　仁
右上訴人因被告涉毒品危害防制條例等案件，不服臺灣雲林地方法院九十三年度訴字
第一二九號中華民國九十三年八月十一日第一審判決（起訴案號：臺灣雲林地方法院
檢察署九十二年度偵字第四七五五、四七六六號），提起上訴，本院判決如左：
      主      文
原判決關於未經許可，寄藏有可發射子彈具有殺傷力之改造手槍罪部分撤銷。
甲○○未經許可，製造其他可發射子彈具殺傷力之改造手槍，處有期徒刑伍年貳月，
併科罰金新臺幣拾萬元，罰金如易服勞役，以新臺幣玖佰元即銀元佰元折算壹日。
扣案之可發射子彈具殺傷力改造之仿ＢＥＲＥＴＴＡ廠Ｍ９型半自動手槍（槍枝管制
編號0000000000號，含彈匣壹個）壹枝暨口徑９ｍｍ制式子彈貳顆、改造
手槍之九○手槍半成品乙支、改造子彈半成品拾捌顆、子彈底火柒拾片、改造子彈彈
頭貳拾顆均沒收。
其餘（被訴販賣第二級毒品罪暨轉讓第一、二級毒品罪部分）上訴駁回。
      事      實
一、甲○○明知具有殺傷力可發射子彈之玩具手槍為槍砲彈藥刀械管制條例第四條第
    一項第一款所稱之槍砲，係管制物品，非經中央主管機關許可，不得改造，竟然
    未經許可，於民國九十二年十一月間某日，在雲林縣元長鄉西庄村西庄一一二號
    住處，基於製造可發射子彈具有殺傷力之槍枝、子彈及槍、彈主要組成零件之犯
    意，利用其兄經營鋁門窗時留下之砂輪機乙台、研磨機乙台、電鑽二支、鉗子三
    支、螺絲起子一支、油標尺一支、研摩石片三片、研磨鑽頭五支、電鑽鑽頭三支
    等物，改造具有殺傷力之可發射子彈具殺傷力之仿ＢＥＲＥＴＴＡ廠Ｍ９半自動
    手槍（槍枝管制編號0000000000號）一枝，又為了製造手槍、子彈之
    目的而持有具有殺傷力之口徑９ｍｍ制式子彈二顆、嗣於九十二年十一月十二日
    上午十時許，為警持搜索票在甲○○上開住所旁之鐵皮屋內，查獲具有殺傷力之
    可發射子彈具殺傷力之仿ＢＥＲＥＴＴＡ廠Ｍ９半自動手槍（槍枝管制編號00
    00000000號）一枝及口徑９ｍｍ制式子彈二顆、改造手槍之九○手槍半
    成品乙支、改造子彈半成品十八顆、子彈底火七十片、改造子彈彈頭二十顆、及
    非其所有之改造槍彈使用之器具砂輪機乙台、研磨機乙台、電鑽二支、鉗子三支
    、螺絲起子一支、油標尺一支、研摩石片三片、研磨鑽頭五支、電鑽鑽頭三支等
    物。
二、案經雲林縣警察局虎尾分局報告臺灣雲林地方法院檢察署檢察官偵查起訴。
      理      由
壹、訊據被告甲○○固坦承持有改造之手槍及二顆制式子彈，惟矢口否認有改造手槍
    之犯行，辯稱：砂輪機乙台、研磨機乙台、電鑽二支、鉗子三支、螺絲起子一支
    、油標尺一支、研摩石片三片、研磨鑽頭五支、電鑽鑽頭三支等工具的部分是我
    二哥做鋁門窗所留下來的工具，改造之槍彈為已死之舅舅所交付，槍枝及子彈半
    成品等物，我不知從何處而來云云，經查，
（一）在鐵皮屋內查扣之砂輪機、研磨機等工具係被告甲○○之二哥余信育之前經營
      鋁門窗所留下來，已據被告甲○○偵查中供述明白（偵字第四七五五號卷第六
      三頁），核與證人余信育證述：「之前經營信興鋁門窗，已停業三年多，扣案
      之工具都是我的，放在鐵皮屋，且留有金屬管就類似金屬架之門窗物品；經營
      鋁門窗要用到電鑽、螺絲起子、砂輪機、鉗子、油標尺等工具，停業後沒有賣
      掉工具，是想復業繼續經營，從開業到歇業都是一起做。」（原審卷(一)第一四
      七至一五０頁）之情節相符，堪可採信。上開扣案工具既為余信育所有，且為
      經營鋁門窗必要之工具，而無其他特殊之工具，自不得認為被告甲○○為改造
      槍枝所購置之改造工具，惟電鑽、螺絲起子、砂輪機、鉗子、油標尺等工具，
      均係製造槍彈之必要工具，其兄如想復業何以離故鄉，跑到離島之澎湖開全然
      與鋁門窗生意不相關之火鍋店（本院卷第六十五頁），顯無復業之意，被告甲
      ○○則利用為改造槍枝之工具，應可認定。
（二）扣案改造九０手槍半成品、改造子彈、子彈底火、子彈彈頭及砂輪機、研磨機
      等工具是在甲○○上開住處旁之鐵皮屋查獲，而該鐵皮屋係證人即被告吳宗信
      於案發前約於一、二星期向被告甲○○借住等情，已據吳宗信於警詢及在原審
      證述明確（虎尾分局卷；原審卷(一)第九九、一００頁），核與被告甲○○供述
      ，「我朋友吳宗信來我家玩，住我家隔壁鐵皮屋內」（偵字第四七五五號卷第
      五二頁；原審卷(一)第一０八頁）相符，可悉證人吳宗信確係借住在被告甲○○
      住家旁之鐵皮屋無誤，但鐵皮屋仍為被告甲○○所有，並不因吳宗信借住，被
      告甲○○即不能使用，況證人吳宗信亦證稱被告甲○○有使用該鐵皮屋內之工
      具改造槍械（原審卷(一)第一０九頁；第一一二頁至一一七頁）。
（三）證人吳宗信證稱：「有目睹甲○○改造槍械，在鑽一枝類似鐵管的東西，甲○
      ○也會進出該鐵皮屋，他在裡面有操作裡面工具，我瞥一下就進去鐵皮屋之房
      間，有持續聽到外面機具在動，每次十幾分鐘，他鑽好後不知道做什麼用途，
      該管直徑約如無名指之大小，其材質我沒有辦法分清楚，沒有注意到該管之顏
      色，也沒有辦法判斷材質就是鐵製，但聲音是清脆刺耳的聲音；我整天都在那
      邊，除非要吃飯或者甲○○找我有事情，我才會出鐵皮屋，甲○○在鑽鐵管時
      ，我在鐵皮屋裡面的小房間休息。」（原審卷(一)第一０九頁；第一一二頁至一
      一七頁）。該鐵皮屋雖為證人吳宗信之住處，而在該處查獲槍枝及子彈之半成
      品，吳宗信固非無嫌疑，其有被追訴改造槍枝、子彈之危險，具有如此之利害
      關係，其證述內容之可信度雖有存疑，惟查，苟係吳宗信所有並用以改造，被
      告甲○○卻始終未供稱係吳宗信所有並用以改造，且被告甲○○被吳宗信指認
      係其所有時，卻僅供稱不知從何而來，竟未作任何反擊與抗辯，顯與一般經驗
      法則有違。
（四）證人陳世偉證稱：「先認識阿信（吳宗信），吳宏進帶我去朋友的家認識阿信
      ，阿信住阿興（甲○○）家；案發日前共去阿興家七、八次遇到阿興兩次；去
      找阿信時鐵皮屋有去房間也有去，去時有看過有人用工具改造槍枝，是吳宏進
      用砂輪機磨，我自己也有玩一點，沒有看過甲○○進去鐵皮屋改造槍枝。」（
      原審卷(二)第三頁；第八頁；第一一、一二頁；第一五至一六頁）。證人陳世偉
      既證稱：【去時有看過有人用工具改造槍枝】，可見該等工具確係供改造槍枝
      所用，而吳宗信警詢明確供稱：「該改造槍械用具甲○○、吳宏進用於改造槍
      械用，我沒有參與。」（警卷(一)第二頁反面）在偵查中供稱「（在甲○○家查
      出之改造手槍一支、子彈二發、改造槍械一批何人的？）『小龍』的。」小龍
      即被告甲○○。（偵卷第十三頁），在原審證稱「（你有無目睹甲○○改造槍
      械？）有（點頭）」「（如何改造？）有看到在鑽一枝類似鐵管的東西」（原
      審卷(一)第一０四頁反面），又證人吳宗信確實看到被告甲○○在鑽類似槍管之
      管狀物，雖僅瞥一下就進去鐵皮屋內之房間休息，以致無法分辨所鑽管狀物之
      材質、顏色，自無從確認所鑽之物是屬槍管，又稱在房間內有聽清脆刺耳的聲
      音，吳宗信進入房間後，雖無法得知甲○○在鐵皮屋工具間活動之情形，其所
      聽到清脆刺耳的聲音，加上有類似槍管之管狀物，自可判斷係改造槍械無訛。
      證人余信育雖證稱其鐵皮屋內尚留有金屬管之物品，甲○○與其經營鋁門窗工
      廠一段時間，被告甲○○有操作機具之能力要屬當然，當然有能力改造類似槍
      管之管狀物，進而改造槍枝，否則既已歇業，如何有鋁門窗生意，被告甲○○
      在鑽類似槍管之管狀物，又所為何事？自難諉為係為作鋁門窗生意，況被告亦
      從未辯稱伊有為鋁門窗生意使用該等工具，足見改造之槍彈為被告所改造，而
      非其舅舅所交付，而由其寄藏。
（五）此外並有扣案之上開槍枝、制式子彈二顆等足資佐證，該槍枝（槍枝管制編號
      0000000000）經送驗結果，認係仿ＢＥＲＥＴＴＡ廠半自動手槍製
      造之玩具手槍換裝土造金屬槍管而成之改造手槍，機械性良好，可擊發適用子
      彈，認具殺傷力；扣案之子彈二顆，一顆２７．９ｍｍ，一顆２７．５ｍｍ，
      一顆為圓頭彈（銅包衣），一顆為中空彈（銅包衣），認均係口徑９ｍｍ之制
      式子彈，認均具殺傷力，有內政部警政署刑事警察局九十二年十二月五日刑鑑
      字第０九二０二二三四四八號槍彈鑑定書可參（偵字第四七五五號卷第三四至
      三九頁）；另該改造槍枝經原審當場勘驗後，該槍枝有滑套，外觀完整，當場
      試拉滑套性能正常，可以扣板機，機械性能良好，亦有勘驗筆錄（原審卷(二)第
      十九頁）可查。
（六）綜上所述，本件事證明確，被告甲○○製造其他可發射子彈具殺傷力手槍罪、
      未經許可製造子彈罪、未經許可製造槍砲、彈藥之主要零組件罪、持有子彈罪
      犯行，均堪以認定。
貳、論罪科刑部分：
一、核被告甲○○所為，係犯槍砲彈藥刀械管制條例第十一條第一項未經許可製造可
    發射子彈具有殺傷力之槍枝罪、同法第十二條第一項未經許可製造子彈罪及同法
    第十三條第一項之未經許可製造槍枝之主要零件罪及同法第十二條第四項持有子
    彈罪。被告持有可發射子彈具有殺傷力之槍枝、具殺傷力之子彈及槍枝之主要組
    成零件之行為，均為其製造槍枝、子彈及槍枝之主要組成零件之行為所吸收，均
    不另論罪。又公訴檢察官於九十三年五月二十五日（原審卷(一)第七十頁反面）當
    庭主張被告甲○○為了製造手槍及子彈之目的而持有上述成品改造手槍及制式子
    彈二顆，則其持有與製造間有方法結果之牽連犯裁判上一罪關係，變更起訴書所
    主張分論併罰關係，併此敘明。故被告製造槍枝、製造供該槍枝使用之子彈、製
    造槍枝之主要組成零件暨持有子彈罪四罪間，有方法結果之牽連關係，應依牽連
    犯之規定從一重之製造槍枝罪處斷。
二、原審就關於未經許可，寄藏有可發射子彈具有殺傷力之改造手槍罪予以論罪科刑
    ，固非無見，但查：（一）原審疏未詳細調查，並詳為勾稽全案證據調查所得，
    即認被告被訴製造其他可發射子彈具殺傷力手槍、子彈及製造槍彈主要組成零件
    罪尚屬不能證明，而為被告無罪之認定，容有未洽。（二）按行為後法律有變更
    者，適用裁判時之法律，刑法第二條第一項前段定有明文。經查九十四年一月二
    十六日修正後之槍砲彈藥刀械管制條例第十一條已刪除，改列槍砲彈藥刀械管制
    條例第八條，均設有處罰明文，但新法加重為無期徒刑或五年以上有期徒刑，是
    被告行為後法律已有變更，而新法之刑度較舊法為重，則依刑法第二條第一項前
    段之規定，自應適用舊法之規定處斷，惟原審判決時未及審酌比較新舊法之適用
    ，尚有未洽。（三）沒收部分，原審對扣案之九０手槍半成品一支、改造子彈半
    成品十八顆、子彈底火七十片、改造子彈彈頭二十顆等物，未予沒收，亦有未當
    。
三、被告否認製造其他可發射子彈具殺傷力手槍、子彈及製造槍彈主要組成零件，雖
    不足採，惟原判決既有可議，且檢察官上訴意旨，指摘原判決採證不當，為有理
    由，自應由本院將原判決撤銷改判。爰審酌被告甲○○無犯罪前科，有臺灣高等
    法院被告全國前案紀錄表可考（本院卷第三十三頁），素行良好，犯後態度尚佳
    ，其育有兩子尚幼，學歷國中畢業，並其犯罪之動機、手段不法及未持本案槍彈
    犯案等一切情狀，量處如主文所示之刑，併就所處罰金部分諭知易服勞役之折算
    標準。扣案之仿ＢＥＲＥＴＴＡ廠改造手槍一枝（槍枝管制編號0000000
    000號，含彈匣一個）、口徑９ｍｍ制式子彈二顆均具殺傷力，已如前述，均
    為違禁物，爰依刑法第三十八條第一項第一款規定沒收之。改造手槍之九○手槍
    半成品乙支、改造子彈半成品拾捌顆、子彈底火柒拾片、改造子彈彈頭貳拾顆、
    為被告所有，供犯罪所用之物，依刑法第三十八條第一項第二款規定均沒收之。
    另改造槍彈使用之器具砂輪機乙台、研磨機乙台、電鑽貳支、鉗子支、螺絲起
    子壹支、油標尺壹支、研摩石片片、研磨鑽頭伍支、電鑽鑽頭支，係供犯罪
    所用之物，但非被告所有故不得依刑法第三十八條第一項第二款規定沒收，附此
    敘明。
、駁回上訴部分（無罪部分）：
一、公訴意旨略以：甲○○與年籍姓名「不詳之人」共同基於意圖營利之概括犯意，
    自不詳時間起，至九十二年十一月十一日止，連續在雲林縣元長鄉西庄村西庄一
    一二號之住所內，販賣第二級毒品安非他命予不特定人，並於九十二年十一月五
    日及同年月十一日下午二時許在前揭處所，以每包新台幣（下同）五百元之價格
    販賣第二級毒品予吳宏進。甲○○另基於轉讓第一級毒品海洛因之概括犯意，自
    九十二年十一月五日起至同年月十一日止，前後六、七次，在其上開住所內，轉
    讓第一級毒品海洛因予吳宗信；甲○○又基於轉讓第二級毒品安非他命之概括犯
    意，於九十二年十一月十二日上午，在其上開住所內，委託有犯意聯絡之吳宗信
    轉讓第二級毒品安非他命予吳宏進施用。嗣於九十二年十一月十二日上午十時許
    ，為警持搜索票在甲○○上開住所內查獲，並在甲○○之房間內扣得第一級毒品
    海洛因四小包、第二級毒品安非他命四小包、安非他命吸食器乙組、注射針筒二
    支、電子磅秤乙具等物。因認被告甲○○另涉有毒品危害防制條例第四條第二項
    販賣第二級毒品罪、第八條第一、二項轉讓第一、二級毒品罪云云。
二、訊之被告甲○○堅決否認有上開犯行，辯稱：我家借吳宗信住，當天我人在台北
    賣雞不在家，往返要一、二天才會回來，結果他們（吳宗信、吳宏進）二人被警
    查獲，就說我賣藥及轉讓給他們，但我一月僅賺二萬多元，到那裡拿毒品給他們
    吸？我本身沒有吸食毒品，故不知道那裡拿毒品給他們吸；我的綽號不叫小龍，
    0000000000號行動電話也不是我的等語。
三、公訴人認被告有上開罪嫌，無非以
      (一)、共同被告即證人吳宗信於警訊及偵查中之證述。
      (二)、證人吳宏進於警訊及偵查中之證述。
      (三)、雲林縣警察局虎尾分局扣押物品目錄表、扣押物品清單乙紙。
      (四)、現場照片十七張。
      (五)、內政部警政署刑事警察局槍彈鑑定書。為其主要論據。
四、按犯罪事實應依證據認定之，無證據不得推定其犯罪事實。又不能證明被告犯罪
    者，應諭知無罪之判決，刑事訴訟法第一百五十四條、第三百零一條第一項分別
    定有明文。又刑事訴訟法第一百六十一條已於九十一年二月八日修正公布，修正
    後同條第一項規定：檢察官就被告犯罪事實，應負舉證責任，並指出證明之方法
    。因此，檢察官對於起訴之犯罪事實，應負提出證據及說服之實質舉證責任。倘
    其所提出之證據，不足為被告有罪之積極證明，或其闡明之證明方法，無從說服
    法官以形成被告有罪之心證，基於無罪推定之原則，自應為被告無罪判決之諭知
    （最高法院九十二年度台上字第一二八號判例參照）。
五、本院之判斷：
（一）販賣第二級毒品無罪部分：
    (甲)販賣予不特定人部分：
      公訴意旨認被告甲○○自不詳時間起至九十二年十一月十一日止，連續在雲林
      縣元長鄉西庄村西庄一一二號住所內，販賣第二級毒品安非他命予不特定人施
      用，無非以同案被告吳宗信九十二年十一月十二日警詢供述：「甲○○有販賣
      毒品給不特定人吸食，……安非他命價格我不知道。」，並有甲基安非他命四
      小包扣案可證，為其論據。惟被告甲○○堅決否認販賣第二級毒品甲基安非他
      命，佐以證人吳宗信在原審九十三年六月三十日審訊時，供稱：「問：有無看
      過甲○○販賣海洛因給其他人？答：沒有。」、「問：有無看過甲○○販賣安
      非他命給其他人？答：沒有。」、「問：甲○○在賣毒品，你是否知道？答：
      知道。」、「問：如何知道？答：他跟我說過」（原審卷(一)第一０三、一０四
      頁；一一七頁）證人吳宗信既未目睹被告甲○○販賣，也非親自向被告甲○○
      購買第二級毒品，被告甲○○又自始否認有販賣第二級毒品犯行，自難僅憑吳
      宗信不確定之指控，即認被告甲○○有販賣第二級毒品予不特定人之犯行。
    (乙)販賣予吳宏進部分：
      1.證人吳宏進兩次交易第二級毒品之對象「小龍」是否為被告甲○○無法確定
        ：
      證人吳宏進證稱：「問：除了被查獲當天以外，你之前有無向甲○○購買過
        安非他命？答：有，有一次，但不是甲○○本人拿給我的。」、「問：不是
        甲○○拿給你，但是你向何人購買的？答：我也是一樣打甲○○這一支電話
        ，但是我說我要找『小龍』的人。」、「問：你確定那一次接電話的人是否
        為「小龍」？答：我不敢確定。」、「問：甲○○的綽號你是否知道？答：
        我們被查獲當天我才知道他是『小龍』」、「問：你怎麼會知道？答：警察
        告訴我的。」「問：你有打兩次電話給甲○○要購買安非他命，00000
        00000號？答：是的，就我所知也只有這一支電話。」、「問：你每次
        打這一支電話是否都是要購買毒品的事情？答：是的，這一支電話只有打兩
        、三次。」、「問：那個時候與你講電話的人是否為『小龍』？答：是的，
        他告訴我說他是『小龍』」（原審卷(一)第一三二至一三四頁）。
      證人吳宏進證述其所以知道甲○○之綽號為『小龍』，是被查獲後聽警察說
        出才知道。被告甲○○否認自己有『小龍』這個綽號，而被告甲○○之老闆
        吳培靖及其二哥余信育在本院均證稱渠等通常稱呼甲○○為「阿興」，另證
        人魏水寅證稱：「查獲時，我們並不知道『小龍』是誰，是吳宏進與吳宗信
        他們兩人說『小龍』是甲○○，陳世偉也是這麼說，我們掌握的資料也不知
        道甲○○的綽號有那些。」（原審卷(一)九十三年七月二十日審判筆錄），證
        人陳世偉證稱：「『小龍』就是阿信，因為聽到別人都是這樣叫他，我就這
        樣跟他們叫。（原審卷(二)第七頁；第一一頁）可見警方事先並無『小龍』是
        甲○○之綽號這樣的情資，而其上開說法也與吳宏進、陳世偉在原審之供述
        不符，況證人吳宏進在原審證稱：在已完成的兩次交易，無法確認對方是甲
        ○○（原審卷(一)第一四三頁正面），則吳宏進購買毒品所接觸之『小龍』其
        人是否為被告甲○○實大有疑問？
      2.證人吳宏進先後供述不一致，何者可信難以認定：
        購買之時間不一致：警詢時供稱第一次購買時間為上星期三、四（九十二
          年十一月五或六日）、第二次為九十二年十一月十一日十四時左右；偵訊
          時供稱九十二年十月二十九日及昨天（十一日）是買第二次。
    購買地點不一致：警詢時供稱去甲○○家中買，偵訊時供稱在甲○○家出
          來的大馬路邊買。
        同一次訊問筆錄供述也不一致：先稱警訊所說不實在，即買賣部分不實在
          （錄音帶勘驗為：……找到秤，就說這一定是在賣，真的不是找他買，大
          家一起在吃沒錯，但真的不是找他買……。見原審卷(二)第二一頁背面勘驗
          筆錄），我是在小龍家親自向他要過一次（無償轉讓），被查獲是第二次
          在小龍家施用；接著又改稱我有向甲○○買過二次。（偵字四七五五號卷
          第一二、一三頁），同一次偵訊之供詞有如此大之轉折，真實性如何，令
          人質疑。
      3.證人吳宏進供述有不誠實之特質，其證詞可信度薄弱：吳宏進在本院供稱：
        有進去甲○○家一次，但經過他家二、三次，是去購買安非他命，購買時約
        定見面地點在要轉入甲○○家前之道路三角窗的竹子樹下。（原審卷(一)第一
        三０、一三一頁），因與警訊供述兩次購買的地方是在被告甲○○家中之陳
        述不符，經陪席法官提示證人之警訊筆錄，吳宏進乃稱：警訊中的意思是說
        在甲○○家的外面，從來都沒有在甲○○家過云云。所述購買地點既然不一
        樣，可能係在修飾之前於警訊供述，以使其前後供述看起來一致，使自己有
        台階可下，其真實著實令人質疑；又證人稱：「購買以後就拿回家施用」。
        （原審卷(一)第一四二頁）也迥異於（九十二年十一月十二日）偵查中所為：
        「我這一次是第二次在「小龍」家施用，因我上一次我在小龍家親自向他要
        過一次，他給我，我就在他家施用。」之供述，對於法官之質疑，證人吳宏
        進是這樣解釋的，我都是拿著就回家，沒有在檢察官處講過這樣的話，吸食
        只有在他家施用一次而已，筆錄記載不正確，只有一次，不是兩次。（原審
        卷(一)第一四二頁）惟當庭播放錄音帶如次「問：你怎麼知道是小龍的？答：
        因為在那小龍的房間，我這次第二次在小龍的房間吃，算兩次，連這次第二
        次。」《原審卷(二)第二四頁》，與偵訊筆錄記載大致相符，可見證人吳宏進
        並非誠實之人，其上開不利被告之證述，可信性薄弱。
      4.吳宏進指證係打0000000000號電話向『小龍』之人購買兩次安非
        他命，但是被告甲○○否認使用過這隻電話，該門號之申請用戶是黃，有
        台灣大哥大股份有限公司基本資料查詢可考（原審卷(一)第一八０頁），證人
        陳世偉證稱：「我不知道被告甲○○之電話，0000000000號電話
        是阿信（吳宗信）留給我的，說如果要找他的話，就打這隻電話，當時我車
        禍，我打電話給阿信，要他帶我去醫院約在馬光厝，阿信說要我在那邊等，
        沒看到他，有兩、三個警察就抓我，到了警察局以後，我才知道警察誤以為
        我要向阿信拿毒品；我曾經被阿興及阿興母親趕出去過，去找阿信七、八次
        ，剛開始會問，之後阿興的態度就不好了。」（見原審九十三年七月二十日
        審判筆錄）。
      5.魏水寅證稱：現場查獲時有人打0000000000號電話進來，是吳宗
        信接的，說是甲○○的朋友陳世偉騎機車受傷，牙齒掉了，要甲○○去載他
        ，陳世偉是我們列管之毒品犯，我們認為可能是要購買毒品的人打電話進來
        ，我們有帶吳宗信去找那個人（陳世偉），沒有查到任何東西。」（原審卷
        (一)九十三年七月二十日審判筆錄）。互核證人陳世偉、魏水寅之供述內容，
        可悉，陳世偉因為車禍打0000000000號電話要求協助，而當時是
        吳宗信接聽電話，並告訴警方是陳世偉打來要找甲○○幫忙送醫，如此則與
        陳世偉所述是打給吳宗信之情節不符，吳宗信有無可能接到電話後，明知陳
        世偉打來找伊求助，然為誤導警方而謊稱陳世偉是要找被告甲○○？按本院
        九十三年七月二十日審理詰問警員魏水寅後，得知本案搜索查獲過程中陳世
        偉曾打0000000000號電話，而由吳宗信接聽，為了確定陳世偉打
        該門號電話是找何人，才決定准許辯護人於翌日庭期時詰問證人陳世偉，本
        院為防止證人陳世偉與被告甲○○互為串證，特於提票上批示提訊過程及候
        訊時勿讓證人陳世偉與被告甲○○接觸交談，本院法警室乃於九十三年七月
        二十一日上午十一時二分先至臺灣雲林看守所提出證人陳世偉，再於同日下
        午十四時自同所提出被告甲○○至法庭，有臺灣雲林看守所通知書二件可查
        （原審卷(二)第五一、五二頁），證人陳世偉復證稱：「今年三月十二日入二
        監執行，我剛剛到庭作證的時候，還認不出阿興，後來我才認出來，我沒有
        與甲○○同囚車，我是早上到的，我就在裡面吃一個便當，沒有在監所裡面
        遇過阿興，縱令我們相遇，如果阿興沒有叫我的話，我也認不出來，因為我
        們每個人都理平頭。」（原審卷(二)第一八頁），可佐提訊及候訊過程已可確
        保無互為串證之機會。又提訊陳世偉是臨時決定，非於準備程序中排入調查
        之證據，且復有前述防止串證之措施以觀，陳世偉與甲○○串證之可能極為
        低微。又警方雖循線追查到陳世偉，然而也沒有查到陳世偉任何不法事證，
        當詰問陳世偉關於何人改造槍械、有無向吳宗信購買毒品時，陳世偉也未因
        此挾怨指證吳宗信是販賣毒品或改造槍械之人，當不致顛倒黑白，編造『小
        龍』是吳宗信之綽號，「0000000000」號電話是吳宗信給的連絡
        電話，當時車禍是打電話給吳宗信要求幫忙等枝微末節之謊言，其證詞應可
        採信。佐以搜索當天陳世偉打0000000000號電話進來，其又是列
        管之毒品犯，當然會使警方人員判斷是要打來購毒之電話，因此吳宗信接到
        電話後向警方佯稱陳世偉車禍要找「小龍」甲○○幫忙，正可使自己免於被
        當做販賣毒品案之正犯偵辦之危險，因此其隱暪『小龍』是自己的綽號，及
        陳世偉實際是打電話來找伊，而非找甲○○之事實，警方也無法立即查證，
        非無此可能性。再者，0000000000號電話業已發還吳宗信，該電
        話吳宗信攜帶外出飲酒時遺失等情，已各據魏水寅、吳宗信證述綦詳，該電
        話若屬被告甲○○所有持以連絡交易毒品之工具，警方豈會發還，又倘該行
        動電話乃被告甲○○所有，則吳宗信代為領回後，理應放置家中妥為保管，
        等待機會交還被告甲○○，焉有私下攜外使用讓其遺失之理，故該0000
        000000電話，應非被告甲○○所有，做為連絡交易毒品之工具至為灼
        然。
      6.被告甲○○自九十二年九月底起受僱於吳培靖跟車送雞至台北販賣，受僱期
        間約一個多月，每趟兩至三天，晚上八、九點抓雞好出門，返回時間通常是
        晚上，受僱期間跟車到台北約有二十趟左右，十一月份的時候就沒有做等情
        ，已據吳培靖在原審九十三年六月三十日審理時證述綦詳，佐以吳宗信亦在
        原審審理時證實被告甲○○在搜索的前一天晚上被開貨車載雞的朋友載出去
        ，我住在甲○○家中看過他載雞要出門之情形有二、三次以上都是當天晚上
        出發，隔天晚上回來之情及證人陳世偉於原審九十三年七月二十一日時證述
        案發前一天晚上我去的時候有與阿興及阿興之老闆相遇，阿興與他老闆一起
        開雞車出去各節，並及被告甲○○經警通知未到案，九十二年十一月二十六
        日出國到越南，直到九十三年一月一日回國被逮捕聲請羈押（詳九十三年聲
        羈字第二號卷九十三年一月二日訊問筆錄），可知被告甲○○於九十二年十
        一月二十六日以後就沒有跟車到台北，與吳培靖證述從九十二年九月底開始
        請甲○○跟車，僱用約一個多月相當，應可採信。該一個多月受僱期間共出
        車二十趟，每趟二至三天，若以最保守之出車次數二十趟，每次二天來計算
        ，被告甲○○受僱期間將近有四十天時間不在家，倘被告甲○○靠販賣毒品
        營利，但卻經常不在家，如何與購毒者連絡交易毒品，顯有疑問？酌以證人
        吳宗信供稱：「我有看到吳宏進去找甲○○二、三次，是否有碰到甲○○我
        不知道，我方才提到吳宏進找甲○○是要去購買毒品是我猜測的。」（原審
        卷(一)第一一四頁反面），既是猜測，而非親自見聞，自不得做為不利於被告
        甲○○之積極證據使用。
      7.本案之第一、二級毒品雖係在甲○○房內查扣，但甲○○的房間有吳宗信、
        吳宏進、陳世偉等人出入其間，均據渠等供述明白。被告甲○○既是好客之
        人，容許朋友進出其房間要可理解。而吳宗信、吳宏進、陳世偉等人均係有
        施用毒品之習慣，這些扣案毒品尚不能排除是出入甲○○房間之人攜帶進去
        。參以被告甲○○堅決否認施用第一、二級毒品，陳世偉在本院證稱去甲○
        ○家七、八次中遇到甲○○兩次，都沒有看到甲○○施用毒品，而甲○○確
        也沒有施用任何毒品之犯罪前科，其被逮捕後乃至被羈押期間也無任何施用
        毒品被聲請觀察勒戒之記錄，有其臺灣高等法院全國前案紀錄表可查，可徵
        被告甲○○辯稱伊從來沒有施用過毒品是屬可信。被告甲○○既沒施用毒品
        之習慣，不會單純為了持有或為了無償轉讓他人施用之目的而購買毒品，因
        此扣案之毒品自有可疑並不是被告甲○○所有。再者，扣案之第一、二級毒
        品各四小包數量極少，被告甲○○案發時又有正當之工作，若為賺取吳宏進
        兩次各五百元之蠅頭小利而如此涉險，實難想像。
（二）轉讓第一級毒品無罪部分：
      1.被告甲○○九十二年九月底至同年十一月間經常跟車與吳培靖載雞北上而不
        在家已如前述，雖然吳宗信借住甲○○家約一星期多，然是否有其警詢中所
        供：「居住在他家一星期中甲○○不定時提供我海洛因六、七次吸食均在他
        家中」；偵訊中所供：「甲○○提供六、七次左右，每天一次。」；審理中
        所供：「是提供我六、七次沒錯，沒有每天，是幾乎每天。」之事實大有疑
        問，何況轉讓第一級毒品海洛因予吳宗信施用之事實，僅有吳宗信單方面之
        指述，而扣案之第一級毒品也有可疑不是被告甲○○所有之情形，自不得在
        沒有其他補強證據之佐證下，逕採吳宗信之證詞，而為被告甲○○轉讓第一
        級毒品犯行之認定依據。
      2.海洛因是昂貴的毒品，吸毒者每日所需吸毒費用所耗費之金額甚鉅，顯非常
        人所能支付，被告甲○○既有正當工作，其販賣第二級毒品之犯行，如上之
        說明，難以成立，吳宗信也供稱沒有看過甲○○販賣第一、二級毒品過，依
        此可悉，甲○○顯然非靠販毒所得來維持生計，衡情應無甘冒被查緝法辦重
        刑之危險，而無端購毒藏置家中，連續六、七次免費供應吳宗信施用之理。
        又吳宗信之朋友陳世偉、吳宏進多次至甲○○家找吳宗信，使甲○○及其家
        人之不甚高興，吳宗信可謂不受歡迎之人物，被告甲○○是否仍然會持續免
        費提供海洛因予吳宗信施用，也屬疑問。據此，其被訴連續轉讓第一級毒品
        海洛因犯行，也無從成立。
（三）轉讓第二級毒品無罪部分：
      1.扣案之毒品是否為被告甲○○所有，『小龍』之人是否即被告甲○○均有可
        疑，以及甲○○九十二年十一月十一日晚間已與證人吳培靖載雞北上，翌日
        其住處被搜索，查獲吳宏進、吳宗信彼時甲○○並未在家，且000000
        0000號行動電話當日是吳宗信持有並接聽電話等情，均業如前述，並有
        搜索扣押筆錄可參。
      2.證人吳宏進在原審供稱：「我早上九點到達甲○○家，早上去之前撥打00
        00000000號電話給被告甲○○（按應係打給『小龍』之人，證人吳
        宏進稱被查獲當天才知道甲○○之綽號『小龍』），前一天沒有打，我跟他
        說要購買五百元，但是身上沒有錢，可否讓我欠，甲○○原不答應，我就跟
        他說我要工作，是否分一些給我施用，他就答應，到現場時候，跟吳宗信說
        我有打電話給『小龍』說要購買五百元的安非他命，吳宗信要我進去房間裡
        面，我跟吳宗信說我的身上沒有錢，是否可以讓我欠，吳宗信說沒有辦法，
        我就跟吳宗信要，他就用削尖的吸管鏟一些。」；「問：吳宗信沒有給你毒
        品，你有無跟吳宗信說，你已經跟甲○○說好了，而甲○○願意給你毒品？
        答：沒有。」、「問：方才你說，吳宗信說甲○○有交待要拿安非他命給你
        ，吳宗信有無再說什麼？答：吳宗信跟我說要向我收五百元。」、「問：在
        你認知，你是向何人購買，是吳宗信或者甲○○？何人是你藥頭？答：因為
        我跟吳宗信說我沒有錢要欠，吳宗信不答應，我才會跟吳宗信要，就是因為
        這樣，我後來就是變成跟吳宗信買」（見原審卷(一)九十三年六月三十日審判
        筆錄）。而吳宗信警詢供稱：「是甲○○交代將安非他命給他（吳宏進）吸
        食。」；偵訊供稱：「他（甲○○）要走時丟給我四小包安非他命及海洛因
        四小包，說吳宏進要吸就拿給他。」（偵字第四七五五號卷第一三頁）；審
        理中供稱：「甲○○說等一下可能吳宏進會過來，等一下你拿安非他命給他
        。」（原審卷(一)第一０三頁）互核供述，有如下矛盾及不合情理之處，均難
        以採信：『小龍』之人身份不明，當天與證人吳宏進電話連絡的『小龍』
        之人是否為甲○○已有疑問。甲○○案發時已不在家，證人吳宏進又堅稱
        前一天沒有與『小龍』連絡，該0000000000行動電話甲○○沒有
        攜帶外出。如上說明，當天又是吳宗信接聽陳世偉及吳宏進打來的電話，則
        吳宏進所聯繫之人應非被告甲○○可資認定。甲○○若已答應免費供應吳
        宏進安非他命，吳宏進無需再向吳宗信表白已打電話給『小龍』說要購買五
        百元的安非他命。吳宗信拒絕免費提供安非他命予吳宏進時，吳宏進不但
        沒有向吳宗信表示甲○○已答應免費提供，你不能拒絕，反而苦苦向吳宗信
        哀求因身上沒有錢，先讓我欠，吳宗信也不讓他欠，卻大方提供一小鏟給吳
        宏進用，並不合理。倘甲○○已答應免費提供甲基安非他命予吳宏進施用
        ，吳宗信也已知道甲○○有這樣的指示，其既是受人之託，本沒有拒絕之理
        由，也不可能反客為主，主動向吳宏進收取五百元之購毒金額。甲○○如
        僅答應免費提供安非他命給吳宏進施用，沒有必要連同海洛因一併交代予吳
        宗信，且沒有必要將安非他命四小包全數交給吳宗信。
      3.綜上所述，證人吳宏進、吳宗信之供述有如上之重大瑕疵，均無法為被告不
        利之認定，該轉讓第二級毒品之犯行，要屬吳宗信之個人行為，公訴人指被
        告甲○○有轉讓第二級毒品予吳宏進施用之犯行，自屬犯罪不能證明，亦應
        為被告甲○○無罪之諭知。
六、綜上各節，是公訴人所提出之證據，或其指出之證明方法，既未能使本院心證達
    到毫無懷疑之程度，基於罪疑惟輕，有疑則利益歸於被告，及揆諸前揭法條及判
    例意旨，尚不能證明犯罪，自應就被告甲○○販賣第二級毒品及轉讓第一、二級
    毒品罪部分為被告甲○○無罪之諭知。
七、原審以不能證明被告甲○○販賣第二級毒品及轉讓第一、二級毒品部分犯罪，諭
    知被告甲○○販賣第二級毒品及轉讓第一、二級毒品罪無罪，核無不合。檢察官
    上訴意旨指摘原判決此部分採證不當，為無理由，應予駁回。
肆、沒收部分：
    (1)扣案之甲基安非他命四小包淨重２．９７５３克，取樣０．０３４２克（已鑑
      析用罄）餘２．９４１１克，係屬第二級毒品之違禁物，爰依毒品危害防制條
      例第十八條第一項前段沒收銷燬之；包裝第二級毒品之外裝袋四個，已於被告
      吳宗信轉讓第二級毒品一案沒收之。
    (2)至於其餘扣案之白粉四小包（淨重０．５０公克、空包裝重０．６６公克）經
      法務部調查局鑑定結果認屬第一級毒品海洛因，雖係違禁物，公訴人請求一併
      宣告沒收，惟被告甲○○轉讓第一級毒品無法成立犯罪，無主刑之存在，沒收
      之從刑已失其附麗，自不得宣告沒收，應由檢察官另行處理。又扣案之安非他
      命吸食器一組、注射針筒二支、電子磅秤一具等物，與本案之犯罪事實無涉，
      亦不宣告沒收，附此敘明。
據上論結，應依刑事訴訟法第三百六十八條、第三百六十九條第一項前段、第三百六
十四條、第二百九十九條第一項前段，修正前槍砲彈藥刀械管制條例第十一條第一項
、第十二條第一項、第四項、第十三條第一項，刑法第二條第一項前段、第十一條前
段、第五十五條、第四十二條第二項、第三十八條第一項第一、二款，罰金罰鍰提高
標準條例第二條，現行法規所定貨幣單位折算新臺幣條例第二條，判決如主文。
本案經檢察官劉得鉦到庭執行職務。
中    華    民    國      九十四      年      二     月       二十二    日
                                  臺灣高等法院臺南分院刑事第六庭
                                      審判長法官  蔡    崇    義
                                            法官  董    武    全
                                            法官  侯    明    正
右正本證明與原本無異。
如不服本判決應於收受本判決後十日內向本院提出上訴書狀，其未敘述上訴理由者並
得於提起上訴後十日內向本院補提理由書狀（均須按他造當事人之人數附繕本 )「切
勿逕送上級法院」。
                                      法院書記官  李    育    儒
中    華    民    國      九十四      年      二     月       二十三    日
附錄法條：
槍砲彈藥刀械管制條例第十一條第一項：
未經許可，製造、販賣或運輸第四條第一項第一款所稱其他可發射金屬或子彈具有殺
傷力之各式槍砲者，處五年以上有期徒刑，併科新臺幣一千萬元以下罰金。
槍砲彈藥刀械管制條例第十二條：
未經許可，製造、販賣或運輸子彈者，處一年以上七年以下有期徒刑，併科新台幣五
百萬元以下罰金。
未經許可，轉讓、出租或出借子彈者，處六月以上五年以下有期徒刑，併科新台幣三
百萬元以下罰金。
意圖供自己或他人犯罪之用，而犯前二項之罪者，處三年以上十年以下有期徒刑，併
科新台幣七百萬元以下罰金。
未經許可，持有、寄藏或意圖販賣而陳列子彈者，處五年以下有期徒刑，併科新台幣
三百萬元以下罰金。
第一項至第三項之未遂犯罰之。
槍砲彈藥刀械管制條例第十三條第一項：
未經許可，製造、販賣或運輸槍砲、彈藥之主要組成零件者，處三年以上十年以下有
期徒刑，併科新台幣七百萬元以下罰金。
